【裁判字號】    99,撤緩,18
【裁判日期】    990506
【裁判案由】    聲請撤銷緩刑
【裁判全文】
臺灣苗栗地方法院刑事裁定              99年度撤緩字第18號
聲  請  人  臺灣苗栗地方法院檢察署檢察官
受  刑  人  甲○○
上列聲請人因受刑人犯詐欺案件（臺灣桃園地方法院97年度簡上
字第516 號），聲請撤銷緩刑之宣告（99年度執聲字第185 號）
，本院裁定如下：
    主  文
聲請駁回。
    理  由
一、聲請意旨略以：受刑人甲○○因犯詐欺案件，經臺灣桃園地
    方法院以97年度簡上字第516 號刑事判決判處拘役50日、緩
    刑2 年（偵查案號：臺灣桃園地方法院檢察署97年度偵字第
    6230號），於97年9 月22日確定在案；乃於緩刑期前即96年
    1 月至96年12月間更犯違反商業會計法等罪，經臺灣臺中地
    方法院於98年10月15日以98年度中簡字第3013號刑事簡易判
    決判處有期徒刑5 月，於98年12月8 日確定，足認原宣告之
    緩刑難收其預期效果，而有執行刑罰之必要。核該受刑人所
    為，已合於刑法第75條之1 第1 項第1 款所定撤銷緩刑宣告
    之原因，爰依刑事訴訟法第476 條之規定，聲請撤銷其緩刑
    之宣告等語。
二、按刑法第75條之1 第1 項第1 款規定：「受緩刑之宣告而有
    下列情形之一，足認原宣告之緩刑難收其預期效果，而有執
    行刑罰之必要者，得撤銷其宣告：(一)、緩刑前因故意犯他罪
    ，而在緩刑期內受6 月以下有期徒刑、拘役或罰金之宣告確
    定者」。考其立法意旨係以關於緩刑之撤銷，現行法第75條
    第1 項固已設有2 款應撤銷之原因；至得撤銷緩刑之原因，
    則僅於保安處分章內第93條第3 項與撤銷假釋合併加以規定
    ，體例上不相連貫，實用上亦欠彈性，爰參酌德國及奧地利
    現行立法例增訂得撤銷緩刑之原因。其中，現行關於緩刑前
    或緩刑期間故意犯他罪，而在緩刑期內受6 月以下有期徒刑
    之宣告者，列為應撤銷緩刑之事由，因認過於嚴苛，而排除
    第75條應撤銷緩刑之事由，移列至得撤銷緩刑事由，俾使
    法官依被告再犯情節，而裁量是否撤銷先前緩刑之宣告。其
    次，如有前開事由，但判決宣告拘役、罰金時，可見行為人
    仍未見悔悟，有列為得撤銷緩刑之事由，以資彈性適用，爰
    於第1 項第1 款、第2 款增定之。且本條採用裁量撤銷主義
    ，賦予法院撤銷與否之權限，特於第1 項規定實質要件為「
    足認原宣告之緩刑難收其預期效果，而有執行刑罰之必要」
    ，供作審認之標準。亦即於「得」撤銷緩刑之情形，法官應
    依職權本於合目的性之裁量，妥適審酌被告所犯前後數罪間
    ，關於法益侵害之性質、再犯之原因、違反法規範之情節是
    否重大、被告主觀犯意所顯現之惡性及其反社會性等情，是
    否已使前案原為促使惡性輕微之被告或偶發犯、初犯改過自
    新而宣告之緩刑，已難收其預期之效果，而確有執行刑罰之
    必要；此與刑法第75條第1 項所定2 款要件有一具備，即毋
    庸再行審酌其他情狀，應逕予撤銷緩刑之情形不同，合先敘
    明。
三、經查：
（一）受刑人甲○○前因犯詐欺案件（下稱前案），經臺灣桃園
      地方法院以97年度簡上字第516 號刑事判決（偵查案號：
      臺灣桃園地方法院檢察署97年度偵字第6230號）判處緩刑
      2 年，並應賠償被害人黃新雅新臺幣（下同）24,998元，
      於97年9 月22日確定在案；乃於緩刑期前即96年1 月至96
      年12月間更犯違反商業會計法等罪（下稱後案），經臺灣
      臺中地方法院於98年10月15日以98年度中簡字第3013號刑
      事簡易判決判處有期徒刑5 月，於98年12月8 日確定等情
      ，有上開判決書及臺灣高等法院被告前案紀錄表各1 份在
      卷足佐。顯見受刑人緩刑前因故意犯他罪，而在緩刑期內
      受罰金之宣告，已合於刑法第75條之1 第1 項第1 款之撤
      銷緩刑事由無疑。然刑法緩刑制度係為促進惡性輕微之被
      告或偶發犯、初犯利於改過自新而設，且刑法第75條之1
      又賦與法院裁量撤銷與否之權限，則受刑人雖合於同法條
      第1 項第1 款之情形，惟是否已足認原緩刑之宣告難收其
      預期效果，而有執行刑罰之必要，仍須視情形而定。
（二）本件聲請書僅以受刑人於緩刑期前犯違反商業會計法等罪
      ，而受有期徒刑之宣告確定，合於刑法第75條之1 第1 項
      第1 款所定得撤銷宣告之原因等語，然對於該受刑人如何
      符合刑法第75條之1 所定「足認原宣告之緩刑難收其預期
      效果，而有執行刑罰之必要」之實質要件，除提出臺灣臺
      中地方法院98年度中簡字第3013號刑事簡易判決書外，並
      未提出其他證據以供證明符合撤銷緩刑之實質要件，其遽
      以聲請撤銷上揭緩刑，自值斟酌。又臺灣桃園地方法院99
      年度簡上字第516 號刑事簡易判決並未諭知受刑人於緩刑
      期內付保護管束，故該判決確定後並未執行任何緩刑期內
      保護管束事項，本院自難審酌原緩刑宣告是否足收其預期
      效果。
（三）再者，受刑人所犯前、後2 案雖均為故意犯罪，惟其所犯
      後案之犯罪時間（96年1 月至96年12月間）係在前案起訴
      時間即97年4 月30日前，顯見後案並非於前案偵審程序中
      再犯，其惡性及再犯性自較於前案偵審程序中再犯者為低
      ；就時間先後而言，難認受刑人發生在前之違反商業會計
      法及違反稅捐稽徵法犯行足以妨害上開緩刑宣告之預期效
      果，亦即尚不足以此證明受刑人違反先前以其「因思慮不
      周，致犯本罪，惟犯後坦承犯行，尚知悔悟，信經此追訴
      審判後，當知所警惕而無再犯之虞」之預期效果。另就上
      開刑事判決觀之，受刑人所犯後案違反商業會計法及稅捐
      稽徵法案件之犯罪事實，係其身為公司負責人卻以填製不
      實統一發票之方式幫助他人逃漏稅捐，而其所犯前案詐欺
      案件之犯罪事實，則係以金融帳戶存摺、金融卡及密碼等
      物予他人使用，幫助他人以該帳戶詐欺取財。核受刑人所
      犯上開2 案，雖均含詐欺性質，然其犯罪型態、原因、侵
      害法益及社會危害程度迥異，實難以受刑人於緩刑期前所
      為之違反商業會計法及稅捐稽徵法犯行，即遽認已達無從
      期待其能悔改警惕，而有一再危害社會疑慮之嚴重程度。
      此外，復無其他具體事證足資認定受刑人有何前所宣告之
      緩刑難收預期效果，而有執行刑罰之必要，自難僅因受刑
      人於緩刑前或緩刑內更犯罪，即認一律得撤銷緩刑，否則
      前開立法本旨將意義盡失，亦與緩刑之目的乃避免短期自
      由刑之弊，並給予受刑人自新機會未盡相符。從而，聲請
      人執此聲請撤銷受刑人前案之緩刑即非有據，本件聲請為
      無理由，應予駁回。
四、據上論斷，應依刑事訴訟法第220 條，裁定如主文。
中    華    民    國    99    年    5     月    6     日
                  苗栗簡易庭    法  官  周靜妮
以上正本與原本無異。
如不服本裁定應於送達後5 日內向本院提出抗告狀。
                                書記官  巫  穎
中    華    民    國    99    年    5     月    6     日

司法院資訊處製作；財團法人民間司法改革基金會備份。
